【裁判字號】    98,易,1652
【裁判日期】    980626
【裁判案由】    違反農會法
【裁判全文】
臺灣臺中地方法院刑事判決              98年度易字第1652號
公  訴  人  臺灣臺中地方法院檢察署檢察官
被      告  乙○○
            甲○○
上列被告等因違反農會法案件，經檢察官提起公訴 (98年度選偵
字第4號)，本院判決如下：
    主    文
乙○○共同農會之選舉，對於有選舉權之人，交付財物，而約其
選舉權為一定之行使，處有期徒刑陸月，如易科罰金，以新臺幣
壹仟元折算壹日。緩刑貳年，並應向公庫支付新臺幣拾萬元。
甲○○共同農會之選舉，對於有選舉權之人，交付財物，而約其
選舉權為一定之行使，處有期徒刑陸月，如易科罰金，以新臺幣
壹仟元折算壹日。緩刑貳年，並應向公庫支付新臺幣捌萬元。
    犯罪事實
一、乙○○係民國98年2月14日舉行之臺中縣東勢鎮98年度農會
    會員代表選舉興隆里選區之候選人，其為求順利當選會員代
    表，於會員代表競選期間之98年2月9日晚間6時許，前往其
    友人甲○○ (無選舉權)位於臺中縣東勢鎮○○路88之2號之
    住處，交付新臺幣 (下同)27,000 元予甲○○，要求甲○○
    代為向有選舉權之該鎮農會會員徐男移、彭武來、徐和興、
    徐明寬、徐慶寶、徐天輝、徐天性、徐劉瓊珠 (甲○○之妻
    )等8人，以每票新臺幣(下同)3,000 元之代價買票，要求該
    等人員於98年2月14日選舉時投其一票 (其中3,000元即作為
    甲○○代為買票之報酬)。經甲○○同意後，其等即共同基
    於對於有選舉權之人行賄之犯意聯絡，由甲○○於98年2月1
    0日上午9時許，於徐男移至甲○○上址住處與甲○○之母下
    棋時，交付3,000元予徐男移，並於同日前往彭武來、徐和
    興、徐明寬、徐慶寶、徐天輝、徐天性等人位於臺中縣東勢
    鎮之住處，各交付每票3,000元之賄款，再返回其住處交付3
    ,000元賄款予徐劉瓊珠，約其等之選舉權為一定之行使，其
    中除徐和興未明白表示同意收受賄款及支持乙○○，甲○○
    逕留下3,000元後離去；徐明寬對甲○○表示會支持乙○○
    ，惟拒絕收受該3,000元之賄選款項；徐天輝不在家，甲○
    ○乃交由徐天輝之妻徐洪麗嬌代為轉交3,000元賄款(徐天輝
    返家後，已由其妻轉交該3,000元賄款)外，其餘之人均親自
    收取3,000元之賄選款項，且徐男移、彭武來、徐慶寶、徐
    天輝、徐天性、徐劉瓊珠均明知甲○○交付賄款約定不正行
    使選舉權之用意，仍收受前揭買票之賄賂，而約為選舉權一
    定之行使。甲○○並於同年月10日晚間至乙○○位於臺中縣
    東勢鎮○○路86號住處，將徐明寬拒收之3,000元退還乙○
    ○。嗣因臺灣臺中地方法院檢察署檢察官接獲檢舉，於98年
    2月13日指揮法務部調查局臺中縣調查站調查員持本院核發
    之搜索票前往乙○○、甲○○、徐慶寶住處內執行搜索，扣
    得甲○○收取之報酬3,000元及徐慶寶所收取之賄款3,000元
    ；另於臺中縣調查站約詢徐男移、彭武來、徐和興、徐天性
    、徐天輝徐劉瓊珠時，經其等提出收取之賄款各3,000元(除
    徐明寬外，其餘人等均另經檢察官為不起訴處分)。
二、案經臺灣臺中地方法院檢察署檢察官自動檢舉偵查起訴。
    理  由
一、程序方面：
(一)本案被告乙○○、甲○○所犯農會法第47條之1第1項之罪，
    屬刑事訴訟法第376條第1款所列之罪，依同法第284條之1規
    定，第一審得由法官獨任進行審判程序，合先敘明。
(二)按被告以外之人於審判外之陳述，雖不符前4條之規定，而
    經當事人於審判程序同意作為證據，法院審酌該言詞陳述或
    書面陳述作成時之情況，認為適當者，亦得為證據。當事人
    、代理人或辯護人於法院調查證據時，知有第159條第1項不
    得為證據之情形，而未於言詞辯論終結前聲明異議者，視為
    有前項之同意，刑事訴訟法第159條之5定有明文。本案判決
    以下所引用檢察官所舉各項證據，業經被告於本院審理時表
    示無意見，同意作為證據，迄於言詞辯論終結前亦未聲明異
    議，本院審酌該等證據之取得過程並無瑕疵，與本案待證事
    實間復具有相當之關聯性，以之為本案證據尚無不當，自得
    採為證據。
二、認定犯罪事實所憑之證據及理由：
    上揭犯罪事實，業據被告乙○○、甲○○於偵訊及本院審理
    時坦承不諱，核與證人即檢舉人林安(化名)於調查站詢問時
    、證人即同案被告徐男移、彭武來、徐慶寶、徐和興、徐天
    輝、徐天性、徐劉瓊珠、證人徐明寬於調查站詢問、偵訊時
    時證述情節相符，此外，並有被告甲○○所寫交付賄款名單
    、被告甲○○收取之報酬3,000元、證人徐男移、彭武來、
    徐慶寶、徐和興、徐天輝、徐天性、徐劉瓊珠分別提出渠等
    收受之賄款各3,000元扣案可稽。綜上各節相互佐證，被告2
    人自白核與事實相符，應堪採信，本案事證明確，被告2人
    犯行堪以認定，均應予依法論科。
三、論罪科刑之理由：
    核被告乙○○、甲○○所為，均係犯農會法第47條之1第1項
    第2款之交付財物罪。被告2人行賄徐明寬部分，尚犯有同條
    項款之行求財物罪。被告2人先後交付財物予有選舉權之徐
    男移等7人及行求財物於徐明寬，行求財物之低度行為應為
    交付之高度行為所吸收，均不另論罪。又農會法第47條之1
    第1項第2款之農會選舉賄選罪，係侵害社會法益之犯罪，故
    被告2人雖向多名有選舉權人交付賄賂，約其選舉權為一定
    之行使，其所侵害者仍僅為一個社會法益，且行為態樣相同
    ，時間相近，應認多數之行賄動作，僅為單一之行為，而構
    成單純一交付財物罪 (最高法院93年度臺上字第3455號判決
    意旨參照)。被告2人間就上揭犯行，有犯意聯絡及行為分擔
    ，為共同正犯。爰審酌被告乙○○、甲○○不思以合法方法
    競選，以金錢損害農會選舉公平性，助長賄選歪風，殊不足
    取，原均應從重量刑，惟被告2人犯後皆能坦認犯行，深表
    悔意，暨衡量其等行賄財物價值、智識程度、生活狀況等一
    切情狀，分別量處如主文所示之刑，並均諭知易科罰金之折
    算標準，以資懲儆。又被告乙○○、甲○○均未曾受有期徒
    刑以上刑之宣告，此有臺灣高等法院被告前案紀錄表2紙在
    卷可按，其等因一時失慮，致罹刑典，事後已坦承犯行，深
    具悔意，經此次偵審科刑之教訓後，當知所警惕，信無再犯
    之虞，本院認被告2人所宣告之刑，以暫不執行為適當，爰
    依刑法第74條第1項第1款之規定均諭知緩刑2年，惟斟酌被
    告2人因守法觀念薄弱而觸法，為確保其等能記取教訓並建
    立尊重法治之正確觀念，本院認除前開緩刑宣告外，另有課
    予被告2人一定負擔之必要，爰併諭知被告乙○○應向公庫
    支付10萬元、甲○○向公庫支付8萬元，以符緩刑目的。末
    按農會法第47條之1第2項固規定犯前項之罪者，所收受之財
    物沒收之，如全部或一部不能沒收時，追徵其價額。亦即如
    其賄賂財物已交付給有投票權之人收受，因該受賄者係犯農
    會法第47條之1第1項第1款之投票受賄罪，其所收受之賄賂
    則應依同法條第2項之規定沒收之。故犯投票交付賄賂罪者
    ，其已交付之賄賂，應依農會法第47條之1第2項之規定，於
    其對向犯所犯投票受賄罪之從刑宣告沒收或追徵。是本件被
    告交付予徐男移、彭武來、徐慶寶、徐和興、徐天輝、徐天
    性、徐劉瓊珠之賄款各3,000元，既經被告2人交付予上開有
    選舉權人，揆諸前揭說明，爰不予宣告沒收。
四、應適用之法律：
    依刑事訴訟法第284條之1、第299條第1項前段，農會法第47
    條之1第1項第2款、刑法第11條前段、第28條、第41條第1項
    前段、第74條第1項第1款、第2項第4款，判決如主文。
本案經檢察官丙○○到庭執行職務。
中    華    民    國    98    年    6     月    26    日
                  刑事第十六庭    法  官  簡芳潔
以上正本證明與原本無異。
如不服本判決應於收受送達後10日內向本院提出上訴書狀，並應
敘述具體理由；其未敘述上訴理由者，應於上訴期間屆滿後20日
內向本院補提理由書（均須按他造當事人之人數附繕本）「切勿
逕送上級法院」。
                                  書記官  呂苗澂
中    華    民    國    98    年    6     月    26    日
附錄論罪科刑法條全文：
農會法第47條之1
農會之選舉有左列行為之一者，處3年以下有期徒刑，得併科3萬
元以下罰金：
一、有選舉權之人，要求、期約或收受財物或其他不正利益，而
    許以不行使其選舉權或為一定之行使者。
二、對於有選舉權之人，行求、期約或交付財物或其他不正利益
    ，而約其不行使選舉權或為一定之行使者。
三、對於候選人行求、期約或交付財物或其他不正利益，而約其
    放棄競選或為一定之競選活動者。
四、候選人要求、期約或收受財物或其他不正利益，而許以放棄
    競選或為一定之競選活動者。
犯前項之罪者，所收受之財物沒收之。如全部或一部不能沒收時
，追徵其價額。


司法院資訊處製作；財團法人民間司法改革基金會備份。
